最高法院民事裁定　　　　　　　　　 111年度台上字第2474號
上　訴　人　謝敏男
　　　　　　謝金原
　　　　　　謝金財
　　　　　　謝佩璇
　　　　　　謝揮文
　　　　　　謝揮章
　　　　　　謝揮欽
共　　　同
訴訟代理人　許龍升律師
被 上訴 人　謝明壽
　　　　　　謝明福
　　　　　　謝明太
上列當事人間請求分割共有物事件，上訴人對於中華民國111年5
月25日臺灣高等法院高雄分院再審判決（111年度再字第8號），
提起上訴，本院裁定如下：
    主  文
上訴駁回。
第三審訴訟費用由上訴人負擔。
    理  由
    按上訴第三審法院，非以原判決違背法令為理由，不得為之
。又提起上訴，上訴狀內應記載上訴理由，其以民事訴訟法第46
9 條所定事由提起第三審上訴者，應於上訴狀內表明原判決所違
背之法令及其具體內容、暨依訴訟資料合於該違背法令之具體事
實。其依同法第469條之1規定提起上訴者，並應具體敘述為從事
法之續造、確保裁判之一致性或其他所涉及之法律見解具有原則
上重要性之理由。同法第467條、第470條第2 項分別定有明文。
而依同法第468 條規定，判決不適用法規或適用不當者，為違背
法令；依同法第469 條規定，判決有該條所列各款情形之一者，
為當然違背法令。是當事人提起第三審上訴，如合併以同法第46
9條及第469條之1 之事由為上訴理由時，其上訴狀或理由書應表
明該判決所違背之法令條項，或有關司法院解釋、憲法法庭裁判
，或成文法以外之習慣或法理等及其具體內容，暨係依何訴訟資
料合於該違背法令之具體事實，並具體敘述為從事法之續造、確
保裁判之一致性或其他所涉及之法律見解具有原則上重要性之理
由。如未依上述方法表明，或其所表明者與上開法條規定不合時
，即難認為已合法表明上訴理由，其上訴自非合法。
    本件上訴人對於原判決提起上訴，雖以該判決違背法令為由
，惟核其上訴理由狀所載內容，係就原審所論斷：上訴人對於原
法院109年度上字第37 號確定判決（下稱原確定判決），依民事
訴訟法第496條第1項第1款、第13 款規定提起再審之訴。惟原確
定判決認定被上訴人係同時購買坐落高雄市○○區○○段000 地
號土地與214 建號建物之應有部分，並無上訴人所指土地與建物
所有權人相異之情形，上訴人自無法依土地法第104條第1項規定
主張優先承買權，其據以主張原確定判決違反該條第2 項規定，
即屬無據。又上訴人指摘原確定判決採信系爭鑑定結果而為分割
方法係屬不當，無非係就原確定判決之證據取捨為爭執，亦核無
適用法規顯有錯誤之再審事由。另上訴人所提出之原確定判決附
圖一（即複丈成果圖），係前訴訟程序第二審言詞辯論終結前已
存在之證物，非屬民事訴訟法第496條第1項第13款所稱證物。是
上訴人所提再審之訴為無理由等情，指摘其為不當；並就原審已
論斷者，泛言未論斷，而非表明該判決所違背之法令及其具體內
容，暨依訴訟資料合於該違背法令之具體事實，並具體敘述為從
事法之續造、確保裁判之一致性或其他所涉及之法律見解具有原
則上重要性之理由，難認其已合法表明上訴理由。依首揭說明，
應認其上訴為不合法。
    據上論結，本件上訴為不合法。依民事訴訟法第481條、第4
44條第1項、第95條、第78條，裁定如主文。
中    華    民    國   111    年    10    月    6     日
                      最高法院民事第二庭
                          審判長法官  彭  昭  芬  
                                法官  蘇  芹  英  
                                法官  邱  璿  如  
                                法官  蔡  和  憲  
                                法官  徐  福  晋  
本件正本證明與原本無異
                                      書  記  官  
中    華    民    國   111    年    10    月    12    日